【裁判字號】    97,訴,5497
【裁判日期】    971104
【裁判案由】    確認股東權不存在
【裁判全文】
臺灣臺北地方法院民事判決              97年度訴字第5497號
原      告  丙○○
                      2號2樓.
被      告  鉅橋傳播有限公司
法定代理人  乙○○
            甲○○
                      號5樓
上列當事人間確認股東權不存在事件，本院於民國97年10月21日
言詞辯論終結，判決如下：
    主      文
確認原告對於被告之股東權不存在。
訴訟費用由被告負擔。
    事實及理由
甲、程序方面：
    按公司經中央主管機關廢止登記者，依公司法第26條之1 準
    用同法第24條規定，應行清算。又有限公司之清算，以全體
    股東為清算人；但本法或章程另有規定或經股東決議，另選
    清算人者，不在此限。由股東全體清算時，股東中有死亡者
    ，清算事務由其繼承人行之；繼承人有數人時，應由繼承人
    互推一人行之，亦為公司法第113 條準用同法第79條、第80
    條所明定。本件被告經主管機關臺北市政府於民國96年7 月
    9 日以府建商字第09637796100 號函廢止登記，業據本院調
    閱被告公司登記卷查核屬實，並有變更登記事項卡在卷可憑
    （本院卷第7 頁），依公司法第26條之1 準用同法第24條規
    定，被告公司應行清算。而經本院查詢結果，被告公司並未
    選任清算人，有本院民事紀錄科查詢表附卷可參（本院卷第
    39頁），按之公司法第113 條準用同法第79條規定，應以全
    體股東為清算人。茲登記為被告公司股東者有原告、陳治銑
    、乙○○、林忠義、方登陵、李耀等6 人，其中李耀已死亡
    ，其繼承人互推甲○○為代表，而林忠義、方登陵、陳治銑
    等3 人則經本院判決確認其對於被告之股東權不存在確定，
    已據本院調閱本院97年度訴字497 號確認股東權不存在事件
    案卷查核無訛，並有被告公司變更登記事項卡、本院97年度
    訴字第497 號、97年度訴字第4944號、97年度訴字第4318號
    判決附卷可稽（本院卷第8 頁、第11-13 頁、第32-33 頁、
    第62-63 頁），是原告對被告公司之訴訟，應以乙○○、甲
    ○○為被告公司之法定代理人。至乙○○雖亦否認其為被告
    公司股東，惟此既未經法院裁判，且其現仍登記為被告公司
    股東，復如前述，原告以之為被告公司法定代理人，即無不
    當，合先敘明。
乙、實體方面：
一、原告起訴主張：其並未投資被告公司，亦未同意擔任被告公
    司股東，詎被告公司竟將其列為股東，並登記出資額新臺幣
    （下同）12萬元，原告於收受財政部臺北市國稅局寄發之罰
    鍰、營業稅繳款書後，始知遭他人冒用名義登記為股東一事
    ，致原告現仍登記為被告公司股東，須否負擔股東義務處於
    不確定之狀態，為此提起本件訴訟等語。並聲明：如主文第
    1 項所示。
二、被告法定代理人乙○○抗辯：其亦非被告公司股東，就原告
    遭冒名登記為股東一事並不知情等語。並聲明：駁回原告之
    訴。
三、按確認法律關係之訴，非原告有即受確認判決之法律上利益
    者，不得提起之，民事訴訟法第247 條第1 項前段定有明文
    。又所謂即受確認判決法律上利益，係指因法律關係之存否
    不明確，致原告在私法上之地位有受侵害之危險，而此項危
    險得以對於被告之確認判決除去之者而言，最高法院42年臺
    上字第1031號亦著有判例意旨可資參照。本件原告主張其未
    投資被告公司，亦未同意擔任被告公司股東，惟遭他人冒名
    登記為股東，有公司變更登記事項卡在卷可憑（本院卷第8
    頁），客觀上確足以使人認原告為被告公司股東，而使兩造
    間股東法律關係是否存在不明確，原告須否履行股東義務（
    如：法定清算人）即處於不確定之狀態，其在私法上之地位
    即有受侵害之危險，而此項危險得以確認之訴予以除去，依
    上所述，原告提起本件確認之訴以排除此項危險，於法有據
    。
四、本件原告主張其未投資被告公司，亦未同意擔任被告公司股
    東，惟遭他人冒名登記為股東之事實，業據其提出被告公司
    變更登記事項卡、財政部臺北市國稅局違章案件罰鍰繳款書
    、營業稅隨課核定稅額繳款書等件為證，且為被告所不爭，
    並據本院調閱被告公司登記卷查核屬實，原告之主張應堪信
    為真實。
五、從而，原告依民事訴訟法第247 條第1 項前段規定，請求確
    認其對於被告公司之股東權不存在，為有理由，應予准許。
六、結論：本件原告之訴為有理由，依民事訴訟法第78條，判決
    如主文。
中    華    民    國    97    年    11    月    4    日
                  民事第二庭    法  官  陳秀貞
以上正本係照原本作成。
如對本判決上訴，須於判決送達後20日內向本院提出上訴狀。
中    華    民    國    97    年    11    月    4    日
                                書記官  劉碧輝


司法院資訊處製作；財團法人民間司法改革基金會備份。
